臺灣屏東地方法院刑事附帶民事訴訟判決　94年度附民字第27號
原　　　告　乙○○
被　　　告　甲○○
　　　　　　丙○○
　　　　　　　　　　　號
上列被告因妨害家庭案件（九十四年度易字第一０四號），經原
告提起附帶民事訴訟，請求損害賠償，本院判決如下：
    主  文
被告應連帶給付原告新台幣伍拾萬元及其中甲○○部分自民國九
十四年四月十日起、丙○○部分自民國九十四年三月三十日起，
均至清償日止，按週年利率百分之五計算之利息。
原告其餘之訴駁回。
本判決第一項得假執行。
    事實及理由
一、原告乙○○主張：被告甲○○與原告為夫妻關係，被告甲○
    ○、丙○○於民國九十三年四月六日十二時三十分許至十三
    時三十五分許，在屏東縣內埔鄉○○村○○路夢汽車旅館第
    三○六號房間內，發生性行為，足認被告二人有通姦之事實
    ，對原告構成侵權行為，原告自得依民法第一百八十四條第
    一項後段、第一百八十五條、第一百九十五條規定請求被告
    二人連帶賠償精神上損害。並聲明：被告應連帶給付原告新
    台幣（下同）三百萬元及自起訴狀繕本送達翌日起至清償日
    止，按年息百分之五計算之利息。
二、被告則以：被告二人確實有於上開時、地發生性行為，惟不
    同意給付原告上開金額之損害賠償等語，資為抗辯。並聲明
    ：原告之訴駁回。
三、原告主張與被告甲○○為夫妻關係，原告甲○○於婚姻關係
    存續中之九十三年四月六日十二時三十分許至十三時三十五
    分許，與被告丙○○在屏東縣內埔鄉○○村○○路夢汽車旅
    館第三○六號房間內，發生性行為之事實，為被告二人所不
    爭執，自應認為原告上開主張為真實。是本件兩造爭執事項
    為：(一)、被告二人所為是否構成故意以背於善良風俗之方法
    ，加損害於他人之要件？(二)、原告主張有理由時，其請求之
    金額以若干為合理？本院判斷意見如下：
(一)、按因故意或過失，不法侵害他人之權利者，負損害賠償責任
    。故意以背於善良風俗之方法，加損害於他人者亦同。又不
    法侵害他人之身體、健康、名譽、自由、信用、隱私、貞操
    ，或不法侵害其他人格法益而情節重大者，被害人雖非財產
    上之損害，亦得請求賠償相當之金額。其名譽被侵害者，並
    得請求回復名譽之適當處分。前二項規定，於不法侵害他人
    基於父、母、子、女或配偶關係之身分法益而情節重大者，
    準用之。民法第一百八十四條第一項、第一百九十五條第一
    項、第三項分別定有明文。本件被告甲○○在與原告婚姻關
    係存續期間，故意與被告丙○○發生性行為，係故意以背於
    善良風俗之方法加損害於原告，依上述民法第一百八十四條
    第一項後段之規定，自應成立侵權行為；且被告前開行為，
    對原告基於與被告之配偶關係而生之身分法益之損害堪稱情
    節重大，依上開民法第一百九十五條第三項準用同條第一項
    之規定，原告雖非財產上之損害，亦得請求賠償相當金額之
    慰撫金。是原告主張依上開民法第一百八十四條第一項後段
    、第一百九十五條等規定，請求被告給付相當金額之慰撫金
    ，即屬有據。
(二)、按不法侵害他人之人格權，被害人受有非財產上損害，請求
    加害人賠償相當金額之慰撫金時，法院對於慰撫金之量定，
    應斟酌實際加害情形、所造成之影響、被害人痛苦之程度、
    兩造之身分地位經濟情形及其他各種狀況，以核定相當之數
    額，最高法院四十七年臺上字第一二二一號、五十一年臺上
    字第二二三號判例意旨足資參照。而被害人身分法益影響程
    度，亦應以客觀之社會價值衡量，不得專以受害人主觀之感
    受為斷。查原告與被告甲○○於七十一年一月二十三日結婚
    迄今，已二十三年餘，育有二子，被告甲○○竟不珍惜家庭
    生活，而與被告丙○○通姦，使家庭之幸福美滿遭受破壞無
    法持續，原告精神因而深受痛苦，不言可喻，而原告四十四
    年十月二十八日生，大學畢業，為屏東縣新基高中總務主任
    ，月薪四萬至五萬元左右，名下有二筆不動產，被告甲○○
    四十年六月一日生，博士畢業，為屏東師範學院副教授，月
    薪八萬餘元，名下有房屋、土地共十二筆不動產、車輛一部
    ，被告丙○○五十四年九月二十一日生，大學畢業，為國小
    老師，月薪五萬至六萬元左右，名下有房屋、土地共三筆、
    車輛一部、投資一筆等情，業經兩造陳述綦詳，並有稅務電
    子閘門財產所得調件明細表三件在卷可參。本院審酌兩造上
    開身分、地位、經濟狀況、被告行為之情節、原告精神痛苦
    程度等情，認原告請求被告二人連帶賠償之精神慰撫金以五
    十萬元為適當，原告逾此部分之請求，即屬無據。
四、綜上所述，本件原告本於民法第一百八十四條第一項後段、
    第一百八十五條、第一百九十五條侵權行為損害賠償之規定
    ，請求被告二人連帶給付五十萬元及自起訴狀繕本送達翌日
    ，即被告甲○○部分自九十四年四月十日起（九十四年三月
    三十日寄存送達，依民事訴訟法第一百三十八條第二項規定
    ，同年四月九日發生效力）、丙○○部分自九十四年三月三
    十日起（九十四年三月二十九日送達）起，均至清償日止，
    按週年利率百分之五計算之法定遲延利息，為有理由，應予
    准許；原告逾此範圍之請求則於法無據，應予駁回。又
    本判決原告勝訴部分未逾五十萬元，爰依職權宣告假執行。
五、據上論結：本件原告之訴為一部有理由、一部無理由，爰依
    刑事訴訟法第五百零二條第一項、第二項，第四百九十一條
    第十款，民事訴訟法第三百八十九條第一項第五款，判決如
    主文。
中　　華　　民　　國　　94　　年　　4 　　月　　27　　日
                  刑事第三庭    法  官  柯雅惠
以上正本證明與原本無異。
本判決非對刑事訴訟判決有上訴時，不得上訴。
如不服本判決應於收受本判決送達後十日內向本院提出上訴書狀
，其未敘述上訴理由者，並得於提起上訴後十日內向本院補提理
由書狀（均須按他造當事人之人數附繕本）「切勿逕送上級法院
」
中　　華　　民　　國　　94　　年　　4 　　月　　27　　日
                                書記官  葉祝君
